臺灣高等法院臺南分院刑事判決　　　　 95年度上易字第604號
上　訴　人　臺灣臺南地方法院檢察署檢察官
被　　　告　甲○○
　　　　　　　　　 　1（現於臺灣臺南監獄臺南分監另案執
　　　　　　丙○○
　　　　　　　　　　（現於臺灣臺南監獄臺南分監另案執行中
上列上訴人因被告竊盜案件，不服臺灣臺南地方法院95年度易字
第390號中華民國95年9月21日第一審判決（起訴案號：臺灣臺南
地方法院檢察署95年度偵字第2370號），提起上訴，本院判決如
下：
    主  文
上訴駁回。
    事    實
一、丙○○於民國九十五年一月十日十五時五分許，在臺南縣後
    壁鄉○○村○○路二一巷十弄二號前，見乙○○所有停放於
    該處之車牌號碼9760－LY號自用小客車（引擎號碼：4G63R0
    9611 A）之鑰匙未拔下，乃基於意圖為自己不法所有之犯意
    ，趁機徒手以該鑰匙啟動上開汽車後，將上開汽車駛離，竊
    取得手後，並將懸掛於上開汽車之二面車牌拆下丟棄，改懸
    掛自不詳處所取得已註銷之車牌號碼J8－3240號之車牌二面
    ，供平常代步之用，並將該車輛停放於臺南縣永康市○○街
    市立停車場後面。嗣於九十五年一月十九日二十二時許，丙○○至該停車場欲將停放於該處之上開汽車駛離時，為警當
    場查獲，而查悉上情。
二、案經臺南縣警察局永康分局報告臺灣臺南地方法院檢察署檢
    察官偵查起訴。
    理    由
壹、被告丙○○部分（有罪）：
一、證據能力方面：按被告以外之人於審判外之言詞或書面陳述
    ，除法律有規定者外，不得作為證據，刑事訴訟法第159條
    第1項固定有明文。惟被告以外之人於審判外之陳述，雖不
    符同法第159條之1至之4之規定，而經當事人於審判程序同
    意作為證據，法院審酌該言詞陳述或書面陳述作成時之情況
    ，認為適當者，亦得為證據。又當事人、代理人或辯護人於
    法院調查證據時，知有第159條第1項不得為證據之情形，而
    未於言詞辯論終結前聲明異議者，視為有前項之同意，同法
    第159條之5亦定有明文。查證人即被害人乙○○於警訊中之
    陳述，為被告以外之人於審判外之陳述而屬傳聞證據，暨其
    他相關具傳聞性質之證據資料（如被害人之車輛竊盜個別查
    詢報表、扣押書、贓物認領保管單等），公訴人、被告丙○○於本院準備程序中對於前述證人於警詢之證述暨其他相關
    具傳聞性質之證據資料之證據能力，均表示沒有爭執，並同
    意列為本案之證據，且迄於言詞辯論終結前亦未聲明異議。
    本院審酌證人（即被害人）陳述及證據資料作成時之情況，
    核無違法取證或其他瑕疵，且為證明本件犯罪事實所必要之
    重要關係事項，認為以之作為證據為適當，上開證人於審判
    外之陳述及其他具傳聞性質之相關證據資料，自得做為證據
    ，合先敘明。
二、訊據被告丙○○於本院審理時坦承上開犯行，而被害人乙○○所有之上開車輛於上開時、地失竊之事實，亦據證人即被
    害人乙○○於警詢中證述綦詳，並有車輛竊盜個別查詢報表
    、扣押書、贓物認領保管單各一份在卷可稽。另據證人官家
    宏於原審證稱：九十五年一月十九日當天，因為被告丙○○
    沒有錢付賓館的住宿費用，所以被告甲○○開一部三菱的車
    載伊過去替丙○○付投宿賓館的錢，開了約三十至四十分鐘
    後到達賓館，後來丙○○說他的車停在旁邊，要去開過來，
    叫被告甲○○載他到距離賓館約五十公尺處的臺南縣永康市
    ○○街停車場牽車，當甲○○駕車到達停車場時，由丙○○
    指路，到一個十字路口，伊下車去超商買東西，伊看到丙○○往那輛廂型車走去，拿出身上的鑰匙要去開那部贓車，不
    過他才剛把車門打開，警察就出現，伊就看到警察圍上來把
    丙○○、甲○○抓走了等語 (見原審九十五年九月七日審判
    筆錄)，核與被告丙○○於本院審理時之自白相符合；參以
    上開被害人乙○○所失竊之車輛被查獲時之停放位置，距離
    被告丙○○所居住之賓館僅約五十公尺遠，而該失竊車輛之
    鑰匙又是由被告丙○○所持有，且員警亦於被告丙○○持該
    失竊車輛之鑰匙開啟車門時當場查獲被告丙○○等情，堪信
    被告丙○○之上開自白與事實相符。本件事證明確，被告丙○○犯行堪以認定，應予依法論科。
三、核被告丙○○所為，係犯刑法第三百二十條第一項之普通竊
    盜罪。原審以被告罪證明確，因予適用刑法第三百二十條第
    一項之規定，並審酌被告丙○○之犯罪動機、目的、手段，
    被害人所受之損失，及被告丙○○犯罪後之態度等一切情狀
    ，量處有期徒刑十月，以資懲儆。核其認事用法，並無不合
    ，量刑亦稱妥適。
四、檢察官上訴意旨雖謂：被告丙○○於本案判決前之九十五年
    一月間，在台南縣安定鄉新吉村竊取電纜線，與本案判決之
    犯罪事實有連續犯關係，為裁判上一罪，原審漏未審酌云云
    ，而指摘原判決關於被告丙○○部分為不當。惟查檢察官指
    摘原審漏未審酌者，係其以95年度偵字第14220號、15280號
    、15335號移送併辦意旨書犯罪事實欄所記載：「被告丙○○與官家宏共同意圖為自己不法所有之犯意聯絡，於民國95
    年1月間某日，由丙○○攜帶客觀上足以危害人之生命身體
    安全的老虎鉗1把，開車搭載官家宏，前往台南縣安定鄉新
    吉村56號至59號，由丙○○攀爬桿號為海寮145左1-1號至左
    2 號之電線桿，以老虎鉗將電線剪斷，官家宏則在下撿拾，
    共竊得PVC風雨線120公尺，價值約新台幣2220元，兩人將電
    線載至台南縣仁德鄉○○路373巷19號售予舊貨回收商，得
    手現金後花用殆盡，嗣經警查獲。」等情，與本件原判決所
    認定之犯罪事實，即「被告丙○○於民國九十五年一月十日
    十五時五分許，在臺南縣後壁鄉○○村○○路二一巷十弄二
    號前，見乙○○所有停放於該處之車牌號碼9760－LY號自用
    小客車（引擎號碼：4G63R09611A）之鑰匙未拔下，乃基於
    意圖為自己不法所有之犯意，趁機徒手以該鑰匙啟動上開汽
    車後，將上開汽車駛離，竊取得手後，並將懸掛於上開汽車
    之二面車牌拆下丟棄，改懸掛自不詳處所取得已註銷之車牌
    號碼J8－3240號之車牌二面，供平常代步之用。」，二者除
    時間相近外，就犯罪地點（一為安定鄉，一為後壁鄉）、犯
    罪手法（一為持老虎鉗將電線剪斷，一為趁他人鑰匙未拔下
    竊取）、犯罪目的（一為變賣現金花用，一為僅供駕駛代步
    ）均不相同，已難認係基於同一犯意，且被告丙○○本件所
    犯係「見乙○○所有停放於該處之自用小客車鑰匙未拔下，
    乃基於意圖為自己不法所有之犯意，趁機徒手以該鑰匙啟動
    上開汽車後，將上開汽車駛離」，為一利用他人疏忽之機會
    犯，與移送併辦意旨所記載之刻意剪斷台電公司電線變賣之
    意欲犯不同，更難認二者有何概括犯意存在。公訴人認二者
    有連續犯關係，為裁判上一罪云云，洵非有據，其據以指摘
    此部分之原判決不當，為無理由，應駁回此一部分之上訴。
貳、被告甲○○部分（無罪）：
一、公訴意旨略以：被告甲○○與丙○○二人於九十五年一月十
    日十五時五分許，在臺南縣後壁鄉○○村○○路二一巷十弄
    二號前，見乙○○所有停放於該處之車牌號碼9760－LY號自
    用小客車（引擎號碼：4G63R09611A）之鑰匙未拔下，乃共
    同基於意圖為自己不法所有之犯意聯絡，趁機徒手以該鑰匙
    啟動上開汽車後，將上開汽車駛離，竊取得手後，並即將懸
    掛於上開汽車之二面車牌拆下丟棄，改懸掛車牌號碼J8－32
    40號之車牌二面，供平常代步之用。嗣於九十五年一月十九
    日二十二時許，甲○○駕駛其所有之自用小客車搭載丙○○
    ，一同前往臺南縣永康市○○街市立停車場後面，由甲○○
    留在汽車上把風，而丙○○下車欲將停放於該處之上開竊得
    之汽車駛離時，為警當場查獲，並扣得上開失竊之汽車一輛
    及鑰匙一支，而查悉上情。因認被告甲○○涉有刑法第三百
    二十條第一項之竊盜罪嫌。
二、本件公訴人認被告甲○○涉有刑法第三百二十條第一項之竊
    盜罪，係以被告丙○○於偵查中之供證，證人即被害人乙○○之證述及扣押書、贓物認領保管單及車輛竊盜失竊資料個
    別查詢報表各一份為其所憑之論據。訊之被告甲○○則堅決
    否認其事，辯稱：伊未偷被害人乙○○的車，伊當時只是開
    車載被告丙○○到永康市○○街市立停車場去牽車，被告丙○○說那是他的車等語。
三、按被告未經審判證明有罪確定前，推定其為無罪；又犯罪事
    實應依證據認定之，無證據不得認定犯罪事實；又不能證明
    被告犯罪者，應諭知無罪之判決，刑事訴訟法第一百五十四
    條第一項、第二項、第三百零一條分別定有明文。又按事實
    之認定，應憑證據，如未能發現相當證據，或證據不足以證
    明，自不能以推測或擬制之方法以為裁判基礎，最高法院四
    十年台上字第八十六號判例可資參照。而所謂證據，係指足
    以證明被告有犯罪行為之積極證據而言，該項證據須適於為
    被告犯罪之證明者，始得採為斷罪之資料，最高法院六十九
    年台上字第四九一三號判例可資參考。再按認定不利於被告
    之事實，須依積極證據，茍積極證據不足為不利於被告事實
    之認定時，即應為有利於被告之認定，更不必有何有利之證
    據，最高法院亦著有三十年上字第八一六號判例足資參照。
四、經查：
  (一)檢察官雖以證人即共同被告丙○○之證詞為被告甲○○涉犯
    本件竊盜罪嫌之重要佐證，惟上開被害人乙○○所失竊之車
    輛係被告丙○○所竊取等情，業據證人官家宏於原審證述綦
    詳，且本院參核被害人失竊之車輛所查獲之地點與被告丙○○所居住之賓館相距甚近，被告丙○○又持有該失竊車輛之
    鑰匙，且持該鑰匙開啟該失竊車輛之時為警查獲等情，而認
    上開失竊車輛應係被告丙○○所竊無訛，均詳如上述；另參
    以被告丙○○與甲○○於本案偵查中即互為指證對方為竊車
    之人，且其二人於本件失竊車輛為警查獲之時均在現場，足
    證其二人為本案至為關鍵之利害關係人，自不能僅憑被告丙○○單方一度之指證而入被告甲○○於罪。
  (二)檢察官雖認被告甲○○於本案查獲之時，係駕駛自己之車輛
    搭載被告丙○○，一同前往臺南縣永康市○○街市立停車場
    後面，甲○○留在汽車上把風，而丙○○下車欲將停放於該
    處之上開竊得之汽車駛離時，為警當場查獲，而認被告甲○○與被告丙○○係共同竊盜被害人乙○○之上開車輛等情。
    惟查，被告甲○○雖駕駛自己之車輛搭載被告丙○○，一同
    前往臺南縣永康市○○街市立停車場後面，由被告丙○○下
    車持鑰匙開啟上開贓車之車門，然當時係被告丙○○說他的
    車停在賓館旁邊，要去開過來，叫被告甲○○載他到距離賓
    館約五十公尺處的臺南縣永康市○○街停車場牽車，當甲○○駕車到達停車場時，由丙○○指路，到一個十字路口後，
    被告丙○○往那輛廂型車走去，拿出身上的鑰匙要去要去開
    那部贓車，因而為警查獲等情，亦據證人官家宏證述在卷(
    見原審九十五年九月七日審判筆錄)，足認被告甲○○並不
    知道被告丙○○竊取被害人乙○○車輛進而停放在上開停車
    場之事；且參以上開被害人所失竊之車輛係於九十五年一月
    十日即失竊，被告丙○○於停車場取車之時為九十五年一月
    十九日，被告丙○○前開上開停車場係為駕駛已為其所竊取
    而於實力支配下之贓車，亦無須他人為把風之行為，是足認
    被告甲○○係單純駕車搭載被告丙○○前往取車，而非在車
    上把風等情，甚屬明確。
  (三)另查被告甲○○另涉犯加重竊盜、加重強盜等罪，經檢察官
    聲請併案前來 (此部分爰退併辦，詳如後述)，被告甲○○
    就併案部分之犯行於本院審理中亦均坦承犯行，而加重強盜
    罪之本刑為七年以上有期徒刑，被告甲○○就刑罰甚重之加
    重強盜罪均自始至終坦承犯行，而就本案之竊盜車輛一事卻
    始終否認，相互參照之下，更足認被告甲○○所辯其未竊取
    本案起訴部分之車輛乙情，堪屬採信。
五、綜上所述，公訴人所提出被告甲○○竊盜犯嫌之證據，均不
    足以證明被告甲○○犯罪，此外，本院復查無其他證據足以
    證明被告甲○○確有公訴人所指之竊盜犯行，揆諸首揭說明
    ，既無積極證據足認被告甲○○有竊取被害人乙○○之車輛
    之竊盜犯行，不能證明被告甲○○犯罪，依法應諭知無罪之
    判決。原審據上而為被告甲○○無罪判決之諭知，其認事用
    法並無不當，公訴人就此部分上訴意旨仍執前詞指摘此部分
    之原判決不當，為無理由，應駁回此一部分之上訴。
、退併辦部分：
一、移送併辨意旨另以：被告丙○○、甲○○二人分別有下列之
    犯行，與本件竊盜案件分別有裁判上一罪之關係而聲請併案
    審理（95年度偵字第8156號、8646號、14220號、15280號、
    15335號）：
  (一)被告丙○○與官家宏共同意圖為自己不法所有之犯意聯絡，
    於民國95年1月間某日，由丙○○攜帶客觀上足以危害人之
    生命身體安全的老虎鉗1把，開車搭載官家宏，前往台南縣
    安定鄉新吉村56號至59號，由丙○○攀爬桿號為海寮145左
    1-1號至左2號之電線桿，以老虎鉗將電線剪斷，官家宏則在
    下撿拾，共竊得PVC風雨線120公尺，價值約新台幣2220元，
    兩人將電線載至台南縣仁德鄉○○路373巷19號售予舊貨回
    收商，得手現金後花用殆盡，嗣經警查獲。因認被告丙○○
    涉有刑法第三百二十一條第一項第三款之加重竊盜罪嫌。
  (二)甲○○與官家宏（由檢察官另案偵辦）及一真實年籍均不詳
    之成年男子「阿忠」共同意圖為自己不法所有，由「阿忠」
    駕車搭載甲○○、官家宏至鄭坤祥位於臺南縣永康市○○路
    128巷16號住處，於95年1月9日10時許抵達後，「阿忠」即
    先行離去，甲○○則以持Ｔ型扳手破壞鐵捲門之方式，官家
    宏入內行竊，並竊得發票二本及鄭坤祥、陳坤成、姜士彬、
    李東頤、胡家榮所有之金融卡五張、存摺五本及房屋所有權
    狀二張等物與現金新臺幣約二十三萬元許，嗣甲○○再持竊
    得之李東頤所有之玉山銀行金融卡盜領五萬元許，所得贓款
    二人朋分花用。因認被告甲○○涉有刑法第三百二十一條第
    一項第三款之加重竊盜罪及同法第三百三十九條之二之利用
    不正方法由自動付款設備取得他人之物罪嫌。
  (三)甲○○與官家宏、方祺勝（以上二人均由檢察官另案偵辦）
    共同基於意圖為自己不法所有之犯意聯絡，於95年2月12 日
    夜間，先由官家宏電話聯絡「真正讚金爐、鐵桶環保回收場
    」負責人黃仟萬，佯稱欲販賣紅銅，實則擬強盜取財，嗣渠
    等為作案時掩人耳目，於翌日凌晨某時許，由方祺勝駕駛車
    牌號碼1172─KB號自小客車搭載甲○○、官家宏至臺南縣永
    康市○○街251號前，由官家宏下車持老虎鉗竊取湯文章停
    放於路邊之車牌號碼6M─0410號自小客車之車牌二面，並將
    該二面車牌以雙面膠黏貼於前開自小客車之車牌上，以避免
    查緝，得手後，方祺勝再駕車搭載甲○○、官家宏等人前往
    「真正讚金爐、鐵桶環保回收場」，於95年2月13日凌晨某
    時許，抵達上址後，先由甲○○持一有無殺傷力不明之改造
    手槍下車向黃仟萬假裝詢問紅銅價錢，然旋趁黃仟萬不備之
    際，持手銬銬住黃仟萬右手，使其無法逃脫，官家宏、方祺
    勝亦同時分別持刀及棍棒蒙面下車，共同壓制黃仟萬，甲○○為威嚇黃仟萬使其不敢掙脫，竟擊發該改造手槍，幸未傷
    及黃仟萬，方祺勝亦持棍棒毆打黃仟萬，嗣甲○○復持槍抵
    於黃仟萬頭部，使其心生畏怖，不敢掙扎（甲○○、官家宏
    、方祺勝等人涉嫌違反槍砲彈藥刀械管制條例部分均另由檢
    察官指揮司法警察繼續偵辦），再與方祺勝、官家宏共同將
    黃仟萬押往黃仟萬休憩用之貨車廂，由官家宏入內竊取皮包
    一只（內有現金四萬餘元、諾基亞手機一支、身分證、健保
    卡、玉山銀行提款卡等物），得手後，甲○○、官家宏、方
    祺勝等人旋即駕車離去，並再由甲○○持上開玉山銀行提款
    卡提領一千元，甲○○等三人並將所得贓款朋分花用。嗣經
    黃仟萬報警循線查獲，並在現場扣得刀子一支及彈匣一個（
    內有子彈一顆）、彈頭一顆。因認被告甲○○涉有刑法第三
    百二十一條第一項第三、四款之加重竊盜罪及同法第三百三
    十條第一項之加重強盜罪及同法第三百三十九條之二之利用
    不正方法由自動付款設備取得他人之物罪嫌。
二、經本院查：
  (一)上開公訴人以95年度偵字第14220號、15280號、15335號移
    送併辦意旨書，認被告丙○○與官家宏共同意圖為自己不法
    所有之犯意聯絡，於民國95年1月間某日，由丙○○攜帶客
    觀上足以危害人之生命身體安全的老虎鉗1把，開車搭載官
    家宏，前往台南縣安定鄉新吉村56號至59號，由丙○○攀爬
    桿號為海寮145左1-1號至左2號之電線桿，以老虎鉗將電線
    剪斷，官家宏則在下撿拾，共竊得PVC風雨線120公尺，價值
    約新台幣2220元，兩人將電線載至台南縣仁德鄉○○路373
    巷19號售予舊貨回收商，得手現金後花用殆盡，嗣經警查獲
    部分，與本件犯罪事實所認定，即「被告丙○○於民國九十
    五年一月十日十五時五分許，在臺南縣後壁鄉○○村○○路
    二一巷十弄二號前，見乙○○所有停放於該處之車牌號碼
    9760－LY號自用小客車（引擎號碼：4G63R09611A）之鑰匙
    未拔下，乃基於意圖為自己不法所有之犯意，趁機徒手以該
    鑰匙啟動上開汽車後，將上開汽車駛離，竊取得手後，並將
    懸掛於上開汽車之二面車牌拆下丟棄，改懸掛自不詳處所取
    得已註銷之車牌號碼J8－3240號之車牌二面，供平常代步之
    用。」，二者除犯罪時間相近外，就犯罪地點（一為安定鄉
    ，一為後壁鄉）、犯罪手法（一為持老虎鉗將電線剪斷，一
    為趁他人鑰匙未拔下竊取）、犯罪目的（一為變賣現金花用
    ，一為僅供駕駛代步）均不相同，已難認係基於同一犯意，
    且被告丙○○本件所犯係「見乙○○所有停放於該處之自用
    小客車鑰匙未拔下，乃基於意圖為自己不法所有之犯意，趁
    機徒手以該鑰匙啟動上開汽車後，將上開汽車駛離」，為一
    利用他人疏忽之機會犯，與移送併辦意旨所記載之刻意剪斷
    台電公司電線變賣之意欲犯不同，更難認二者有何概括犯意
    存在，已詳如前述，亦即二者並無連續犯之裁判上一罪之關
    係，是本院尚不得就此移送併辦之部分一併審究，應予退回
    ，而由檢察官另行依法處理。
  (二)被告甲○○原先被起訴竊盜被害人乙○○車輛之部分，既經
    本院為無罪之判決，是公訴人併案所指被告甲○○加重竊盜
    罪、利用不正方法由自動付款設備取得他人之物罪、加重強
    盜等罪之部分即與起訴部分即無連續犯或牽連犯之裁判上一
    罪之關係可言，無從併予審理，自應退回，併此敘明。
據上論結，應依刑事訴訟法第368條，判決如主文。
本案經檢察官邱克斌到庭執行職務。
中　　華　　民　　國　　96　　年　　1 　　月　　8 　　日
                  刑事第二庭  審判長法　官  葉居正
                                    法　官  吳勇輝
                                    法　官  吳森豐
以上正本證明與原本無異。
不得上訴。
　　　　　　　　　　　　　　　　　　書記官  李珍鳳
中　　華　　民　　國　　96　　年　　1 　　月　　11　　日
附錄：本判決論罪科刑條文
中華民國刑法第320條
（普通竊盜罪、竊佔罪）
意圖為自己或第三人不法之所有，而竊取他人之動產者，為竊盜
罪，處5年以下有期徒刑、拘役或5百元以下罰金。
意圖為自己或第三人不法之利益，而竊佔他人之不動產者，依前
項之規定處斷。
前二項之未遂犯罰之。
